臺灣臺南地方法院民事判決　　　　　　　96年度訴字第1113號
原　　　告　甲○○
訴訟代理人　丙○○
被　　　告　乙○○
上列被告因偽造文書等案件，原告提起刑事附帶民事訴訟，請求
侵權行為損害賠償，由本院刑事庭裁定（96年度附民字第44號）
移送前來， 經本院於民國96年9月26日言詞辯論終結，判決如下
：
    主      文
被告應給付原告陸拾貳萬壹仟零玖拾伍元，及其中新臺幣伍拾壹
萬捌仟零玖拾伍元自民國九十六年三月四日起至清償日止，按週
年利率百分之五計算之利息。
訴訟費用新臺幣壹仟壹佰壹拾元由被告負擔。
本判決於原告以新臺幣貳拾壹萬元為被告供擔保後，得假執行。
    事實及理由
壹、程序部分：
一、按訴狀送達後，原告不得將原訴變更或追加他訴。但請求之
    基礎事實同一、擴張或減縮應受判決事項之聲明者，不在此
    限，此民事訴訟法第255條第1項第2款、第3款定有明文。次
    按所謂請求之基礎事實同一，係指變更或追加之訴與原訴之
    主要爭點有其共同性，各請求利益之主張在社會生活上可認
    為同一或關連，而就原請求之訴訟及證據資料，於審理繼續
    進行在相當程度範圍內具有同一性或一體性，得期待於後請
    求之審理予以利用，俾先後兩請求在同一程序得加以解決，
    避免重複審理，進而為統一解決紛爭者，即屬之（最高法院
    90年度台抗字第2號裁定參照）。 本件原告原主張為被告詐
    欺等犯行，起訴請求「被告應給付原告新臺幣（下同）768,
    09 5元，及自起訴狀繕本送達翌日起即民國96年3月4日起至
    清償日止，按週年利率百分之5計算之利息」， 嗣於本院審
    理中撤回刑事附帶民事訴訟中之103,000元， 並再追加被告
    應給付原告103,000元（2筆，1筆為63,000元，1筆為40,000
    元），且更正聲明為「被告應給付原告621,095元，及其中5
    18,095元自起訴狀繕本送達翌日起即96年3月4日至清償日止
    ，按週年利率百分之5計算之利息」， 核係減縮應受判決事
    項之聲明，且原告所為追加部分與原訴之原因事實，均係本
    於同一受詐欺之社會事實，揆諸前揭規定，於法並無不合，
    應予准許，合先敘明。
二、本件被告乙○○經合法通知，未於言詞辯論期日到場，核無
    民事訴訟法第386條所列各款情形， 爰依原告之聲請，由其
    一造辯論而為判決。
貳、實體部分：
一、本件原告起訴主張：
（一）原告甲○○與被告乙○○係表兄弟關係，被告於93年7、8
      月間，因其從事專辦信用卡、現金卡等各項銀行貸款工作
      ，遂要求原告申辦銀行現金卡，而原告即依其要求向銀行
      辦理現金卡，俟各該銀行核卡後，原告將現金卡交予被告
      保管，並指示其應將所申辦之現金卡作廢。詎被告基於行
      使偽造私文書及意圖為自己不法所有之概括犯意，未依原
      告之指示將現金卡作廢而侵占為己有，亦未經原告之同意
      ，擅自持原告之現金卡，連續經由自動付款設備輸入密碼
      ，使發卡銀行陷於錯誤，誤原告為有權借款者，而同意預
      借如附表一所示之現金，並將原告之現金卡侵占入己，計
      詐得財物新臺幣（下同）445,195元。 被告復承前揭概括
      犯意，於93年9月26日， 在臺南市○○區○○街101巷8號
      ，趁原告不注意之際，竊取原告所有之匯豐銀行信用卡乙
      張（卡號：0000000000000000號），得手後，持該信用卡
      向特約商店刷卡消費或繳款，並在簽帳單之持卡人簽名處
      ，偽簽「甲○○」署名後交給商店而行使之，使如附表二
      所示之各該發卡銀行及特約商店，陷於錯誤，誤認乙○○
      為有權使用該信用卡者，而提供財物消費或同意其持卡繳
      納款項，計詐得財物及不法利益金額，共72,900元。
（二）被告並因上揭詐欺、偽造文書等犯行，經本院以96年度訴
      緝字第5號刑事判決判處有期徒刑1年6月確定。 另被告持
      原告萬泰銀行之現金卡借款未還，原告向日盛銀行借款21
      0,000元撥入萬泰銀行清償借款後， 被告又未經原告同意
      擅自以原告名義再借款詐得210,000元， 此部分被告已自
      承，並於上揭刑案審理於行認罪協商程序時，同意給付，
      且被告已於96年5月17日給付其中之147,000元，尚餘63,0
      00元未給付。再者，被告復持原告所有日盛銀行之現金卡
      盜刷詐得40,000元，亦一併請求被告賠償。綜上，爰依侵
      權行為損害賠償之法律關係， 請求被告賠償621,095元（
      按即445,195元+72,900元+63,000元+40,000元=621,095元
      ）。並聲明：被告應給付原告621,095元，及其中518,095
      元自起訴狀繕本送達翌日起即96年3月4日至清償日止，按
      週年利率百分之5計算之利息； 並願供擔保，請准宣告假
      執行。
二、被告乙○○未於言詞辯論期日到場陳述，亦未提出書狀作何
    聲明或陳述。
三、經查，原告主張之前揭事實，其中被告所為之上揭詐欺、偽
    造文書等犯行，業經被告於上揭刑案審理時坦承不諱，並有
    日盛銀行台南分行出具之放款帳務明細查詢1紙在卷 （見本
    院卷第49頁）， 復經本院依職權調本院96年度訴緝字第5號
    （含本院95年度訴字第50號刑事卷、臺灣臺南地方法院檢察
    署94年度核退偵字第951號、353號偵查卷、94年度偵字第73
    22號偵查卷）查明屬實。又被告乙○○已於相當時期受合法
    之通知，而於言詞辯論期日不到場，另原告追加被告未經其
    告同意擅自以其名義再向萬泰銀行借款詐得210,000元， 嗣
    僅賠償原告147,000元， 及被告持原告所有日盛銀行之現金
    卡盜刷詐得40,000元部分，經本院合法送達原告追加起訴之
    言詞辯論筆錄後，被告未提出任何書狀或證據資料爭執。綜
    合上開證據資料及說明，自堪信原告之主張為真實。
四、按因故意或過失，不法侵害他人之權利者，負損害賠償責任
    。故意以背於善良風俗之方法，加損害於他人者亦同；負損
    害賠償責任者，除法律另有規定或契約另有訂定外，應回復
 　 他方損害發生前之原狀，民法第184條第1項、第213條第1項
    分別定有明文。查本件係因被告為上揭詐欺等犯行，致原告
    受有共計621,095元之損害， 是被告顯係故意以背於善良風
    俗之方法，加損害於原告。依上開說明，被告即應對原告因
    其侵權行為所生之財物損害621,095元，負損害賠償責任。
五、末按給付有確定期限者，債務人自期限屆滿時起，負遲延責
    任。給付無確定期限者，債務人於債權人得請求給付時，經
    其催告而未為給付，自受催告時起，負遲延責任。其經債權
    人起訴而送達訴狀，或依督促程序送達支付命令，或為其他
    相類之行為者，與催告有同一之效力，民法第299條第1項、
    第2項定有明文。 又遲延之債務，以支付金錢為標的者，債
    權人得請求依法定利率計算之遲延利息。但約定利率較高者
    ，仍從其約定利率；而應付利息之債務，其利率未約定，亦
    無法律可據者， 週年利率為百分之5，亦為同法第233第1項
    及第203條所明定。 查本件原告請求被告應賠償之前開金額
    ，並未定有給付之期限， 則原告請求其中518,095元部分（
    按即原起訴請求之445,195元加72,900元 ）自起訴狀繕本送
    達被告之翌日起，按週年利率百分之5計算之利息， 並無不
    合；又原告之起訴狀繕本係於96年3月3日送達被告，有本院
    送達證書1紙在卷（見本院96年度附民字第44號卷第4頁）可
    憑，則原告併請求其中518,095元部分， 被告應自96年3月4
    日起，按週年利率百分之5計算遲延利息， 核與上開規定並
    無違背，自無不合。
六、綜上所述，原告依侵權行為之法律關係，請求被告給付621,
    095元，及其中518,095元部分自起訴狀繕本送達翌日起即96
    年3月4日至清償日止， 按週年利率百分之5計算之法定遲延
    利息，為有理由，應予准許。
七、原告陳明願供擔保，聲請宣告假執行，核無不合，爰酌定相
    當之擔保金額宣告之。 另並依民事訴訟法87條第1項確定訴
    訟費用額（即追加部分之裁判費1,110元）如主文第2項所示
    。
八、據上論結，本件原告之訴為有理由，依民事訴訟法385條第1
    項前段、第78條、第87條第1項、 第390條第2項，判決如主
    文。
中　　華　　民　　國　　96　  年　 　9　　月　　29　　日
                        民事第二庭　　法　官  陳金虎
以上為正本係照原本作成。
如對本判決上訴，須於判決送達後20日內向本院提出上訴狀（須
附繕本）。
中　　華　　民　　國　　96　年　　  10　　月　　2 　　日
                                      書記官  朱小萍
附表一：
 一、板信商業銀行（帳號：0000-000-0000000）：26,442元
 二、華南商業銀行（帳號：000-00-0000000）：67,648元
 三、中國信託商業銀行（帳號：00000-000000-0）：29,949元
 四、台新國際商業銀行（帳號：00000000000000）：297,120元
 五、玉山銀行（帳號：0000-000-000000）：24,036元
 合計為445,195元 （26,442元＋67,648元＋29,949元＋297,120
 元＋24,036元）
 附表二：盜刷匯豐信用卡金額：合計72,900元
 ┌──┬────┬────────┬────┐
 │編號│消費日期│商  店  名  稱  │消費金額│
 ├──┼────┼────────┼────┤
 │ 1. │93.9.26 │阿房宮ＫＴＶ    │9,600元 │
 ├──┼────┼────────┼────┤
 │ 2. │93.9.26 │阿房宮ＫＴＶ    │9,600元 │
 ├──┼────┼────────┼────┤
 │ 3. │93.9.28 │夜歡大舞廳      │5,500元 │
 ├──┼────┼────────┼────┤
 │ 4. │93.10.1 │阿房宮ＫＴＶ    │7,200元 │
 ├──┼────┼────────┼────┤
 │ 5. │93.10.2 │阿房宮ＫＴＶ    │9,500元 │
 ├──┼────┼────────┼────┤
 │ 6. │93.10.2 │阿房宮ＫＴＶ    │9,600元 │
 ├──┼────┼────────┼────┤
 │ 7. │93.10.3 │阿房宮ＫＴＶ    │8,400元 │
 ├──┼────┼────────┼────┤
 │ 8. │93.10.5 │阿房宮ＫＴＶ    │6,900元 │
 ├──┼────┼────────┼────┤
 │ 9. │93.10.10│阿房宮ＫＴＶ    │6,600元 │
 └──┴────┴────────┴────┘
